【裁判字號】    97,交聲,748
【裁判日期】    980430
【裁判案由】    聲明異議
【裁判全文】
臺灣臺南地方法院交通事件裁定         97年度交聲字第748號
聲  請  人  臺南市警察局第一分局
受處分人    甲○○  81歲民.
上列受處分人因違反道路交通管理處罰條例案件，對於臺南市警
察局第一分局，民國97年6月13日所為之裁決處分（處分案號：
南市警一交裁字第S00000000號），聲明異議，本院裁定如下：
    主  文
原處分撤銷。
甲○○不罰。
    理  由
一、原處分意旨略以：異議人即受處分人甲○○（下稱異議人）
    於民國97年5月19日下午6時40分許，在臺南市○○路○段365
    號巷口道路，堆積、置放、設置足以妨礙交通之物，經臺南
    市警察局第一分局東門派出所警員製單舉發，嗣經臺南市警
    察局第一分局以其違規事實明確，依道路交通管理處罰條例
    第82條第1項第1款規定，裁處異議人罰鍰1500元。
二、聲明異議意旨略以：異議人放置磁磚乙事，舉發機關曾製單
    舉發多次，經異議人向舉發機關提出陳述，舉發機關函請臺
    南市政府公共工程處及都市發展處複勘後，業將上開違規單
    撤銷，今原處分機關在未有新事實、新證據之情況下，就同
    一事件再次處分，違反一事不再理原則，況上開機關複勘後
    函示系爭土地，部分屬供公眾通行之現有巷道，部分非屬供
    公眾通行之現有巷道，則異議人放置磁磚之位置是否屬供公
    眾通行之現有巷道仍有不明，為此聲明異議，請求撤銷原處
    分。
三、按在道路堆積、置放、設置或拋擲足以妨礙交通之物者，除
    責令行為人即時停止並消除障礙外，處行為人或其雇主新台
    幣1200元以上2400元以下罰鍰，道路交通管理處罰條例第82
    條第1項第1款定有明文；而前開條文中所稱之道路，係指公
    路、街道、巷衖、廣場、騎樓、走廊或其他供公眾通行之地
    方，亦為道路交通管理處罰條例第3條第1款所明定。次按行
    政法院36年判字第16號判例載稱：「當事人主張事實須負舉
    證責任倘其所提出之證據不足為主張事實之證明自不能認其
    主張之事實為真實。」，另行政法院31年判字第53號判例亦
    釋明：「當事人主張事實須負舉證責任倘所提出之證據不足
    為其主張事實之證明自不能認其主張為真實。」申言之，如
    原處分機關認人民有法定應予處罰之情事，自應就法律所規
    定應予處罰之要件事實，提出明確之證據加以證明後，始得
    採取處罰人民之措施甚明。
四、查臺南市第一分局警員以異議人於97年5月19日下午6時40分
    許，在臺南市○○路○段365 號巷口道路，堆積、置放、設
    置足以妨礙交通之磁磚而製單舉發，嗣經原處分機關依處罰
    條例第82條第1項第1款規定，裁處罰鍰1500元之事實，有裁
    決書影本、舉發通知單影本、現場照片2幀為證，且為異議
    人所不爭，自屬真實。惟上開磁磚堆放位置究在道路? 抑或
    私人土地上? 經函臺南市政府其回覆稱：該磁磚地點是否位
    於現有巷道範圍內，需經實地測量始能確定，有該府97年11
    月14日南市都管字第09701178000號函附卷可佐（參本院卷
    第21頁），另原處分機關亦稱：本分局未與地政單位實地測
    量，故無法提供地籍測量成果圖等語，有臺南市警察局第一
    分局98年4月8日南市警一交字第09841172640號函在卷可稽
    ，基此，系爭磁磚究是否在「道路」上，或私人土地上，因
    迄未測量而無法證明。原處分機關既未就法律所規定應予處
    罰之要件事實，提出明確之證據加以證明，即不得就本件異
    議人在在臺南市○○路○段365號前堆積磁磚之行為，認定係
    在道路堆積、置放、設置或拋擲足以妨礙交通之物之違規行
    為，而採取處罰人民之措施。原處分機關未予詳查即逕自認
    定異議人上述擺攤地點為騎樓地，而遽加裁罰1500元，所為
    處分尚有未洽，本件異議為有理由，原處分應予撤銷，改諭
    知異議人不罰。
四、據上論斷，應依道路交通案件處理法第20條，裁定如主文。
中    華    民    國    98    年    4     月    30    日
                  交通法庭   法  官  廖建彥
以上正本證明與原本無異。
如不服本裁定應於送達後5日內向本院提出抗告狀（應附繕本）
。
                             書記官  吳揆滿
中    華    民    國    98    年    4     月    30    日


司法院資訊處製作；財團法人民間司法改革基金會備份。
